【裁判字號】    99,易,179
【裁判日期】    990210
【裁判案由】    重利
【裁判全文】
臺灣臺中地方法院刑事判決               99年度易字第179號
公  訴  人  臺灣臺中地方法院檢察署檢察官
被      告  乙○○
上列被告因重利案件，經檢察官提起公訴（98年度偵字第16095
號），被告於本院準備程序就被訴事實為有罪之陳述，經本院裁
定改行簡式審判程序，判決如下：
    主    文
乙○○共同乘他人急迫貸以金錢，而取得與原本顯不相當之重利
，累犯，處有期徒刑柒月。
    犯 罪 事 實
一、乙○○曾犯重利案件，經本院於民國96年10月19日以96年度
    易字第4352號判處有期徒刑3 月確定，於同年11月23日易科
    罰金執行完畢。復因重利案件，經本院於97年12月15日以97
    年度易字第4384號判處有期徒刑6 月確定，於98年2 月5 日
    易科罰金執行完畢。再犯重利案件，經本院98年11月27日以
    98年度易字第3587號判處有期徒刑6 月，檢察官以量刑過輕
    上訴後，經臺灣高等法院臺中分院於99年1 月14日以99年度
    上易字第3587號駁回上訴確定（尚未執行）。詎乙○○仍不
    知悔改，與真實姓名年籍不詳，自稱「高先生」之成年男子
    ，共同基於重利之犯意聯絡，由「高先生」在自由報紙分類
    廣告上刊登貸放金錢之訊息，招攬不特定人前來借款，乙○
    ○則負責向借款人收取利息及催討欠款之工作。適逢甲○○
    需款孔急，遂依前揭廣告上所示之電話號碼與「高先生」聯
    絡，「高先生」即趁其申貸無門之際，於98年4 月8 日下午
    4 時許，在甲○○位於臺中市○○區○○街110 巷45號之住
    處前，將新臺幣（下同）1 萬5000元貸予甲○○，約定利息
    以10天為1 期，每期利息3000元，「高先生」當場扣除第1
    期利息3000元，僅交現金1 萬2000元予甲○○，並要求甲○
    ○簽發金額1 萬5000元之本票、交付甲○○之身分證正本、
    健保卡正本、重型機車駕駛執照正本、戶口名簿正本、住所
    房屋稅款書正本及名片正本（除本票及甲○○之名片正本扣
    案外，前述證件、稅款書等正本，均經警方交由甲○○領回
    ，僅影印身分證、健保卡、重型機車駕駛執照、住所房屋稅
    款書、戶口名簿等影本扣案）各1 張等供作擔保，而藉此取
    得與原本顯不相當之重利，換算年利率為730%為（計算式：
    3000÷1500÷10365 ＝7.3 ）。嗣乙○○於98年5 月7日
    下午5 時30分，前往甲○○上開住處向甲○○催討利息及欠
    款，因甲○○無法支付，趁乙○○與其妻林淑珠談話時打電
    話報警處理。警方據報後於同日下午6 時10分許，前往上址
    查獲乙○○，嗣後乙○○撥打「高先生」之電話，由「高先
    生」委請不知情之計程車司機，將甲○○所提供上述借款供
    擔保本票（已撕成一半）、證件、稅款書之正本等物帶至警
    局，及甲○○事後提出「高先生」所交付其供聯絡之「高先
    生」聯絡資料卡正本1 張供警方查扣，始悉上情。
二、案經臺中市警察局第五分局報告臺灣臺中地方法院檢察署檢
    察官偵查起訴。
    理    由
一、上揭犯罪事實，業據被告乙○○分別於警詢、偵查、本院準
    備程序中及審理時坦承不諱，核與被害人甲○○、證人即被
    害人之妻林淑珠、證人林盛彬分別於警詢、偵查中及本院審
    理時所指訴或證述之情節大致相符，並有扣案之被害人甲○
    ○所簽發本票半張正本、甲○○之名片正本（影本）、「高
    先生」聯絡資料片正本、身分證影本、健保卡影本、重型機
    車駕駛執照影本、住所房屋稅款書影本、戶口名簿影本各1
    張可資佐證，本件事證明確，被告之犯行堪予認定。
二、核被告乙○○所為，係犯刑法第344 條乘他人急迫貸以金錢
    ，而取得與原本顯不相當之重利罪。被告與自稱「高先生」
    之成年男子間，有犯意之聯絡，行為之分擔，均為共同正犯
    。被告曾先後犯3 次重利案件，其中前2 次分別經本院於96
    年10月19日以96年度易字第4352號判處有期徒刑3 月確定，
    於同年11月23日易科罰金執行完畢；及於97年12月15日以97
    年度易字第4384號判處有期徒刑6 月確定，於98年2 月5 日
    易科罰金執行完畢，有臺灣臺中地方法院檢察署刑案資料查
    註紀錄表及臺灣高等法院被告前案紀錄表各1 份在卷可考，
    其於有期徒刑執行完畢後5 年內，再犯本件（第4 次重利案
    件；第3 次重利案件犯行，尚未執行）有期徒刑以上之罪，
    為累犯，應依法加重其刑。爰審被告之素行、犯罪動機、目
    的、手段、所收取之利息，犯後態度，曾為2 次重利犯行，
    經法院判刑確定，易科罰金執行完畢後，仍不知悔改向善，
    再次為本件第4 次重利犯行，惡性非輕等一切情狀，量處如
    主文所示之刑，以示懲儆。
三、至於扣案之本票半張，係被害人甲○○持以向「高先生」借
    款擔保使用，於還款後仍須交還甲○○，非被告所有之物，
    尚與沒收之要件不符，並無沒收之必要。而扣案甲○○之名
    片正本（影本）、「高先生」聯絡資料片正本、身分證影本
    、健保卡影本、重型機車駕駛執照影本、住所房屋稅款書影
    本、戶口名簿影本各1 張，其中上開影本部分均係警方影印
    附卷參考使用，及「高先生」聯絡資料片正本（「高先生」
    已交付予甲○○，已屬甲○○所有）及甲○○之名片正本（
    甲○○借款擔保使用，還款後尚須還予甲○○，非屬「高先
    生」所有之物）各1 張，均非屬被告與「高先生」所有之物
    ，依法均不得宣告沒收，均併此敘明。
據上論結，應依刑事訴訟法第273 條之1 第1 項、第299 條第1
項前段，刑法第28條、第344 條、第47條第1 項，判決如主文。
本案經檢察官丙○○到庭執行職務。
中    華    民    國    99    年    2     月    10    日
                  刑事第十三庭  法  官  楊萬益
以上正本證明與原本無異。
如不服本判決應於收受判決後10日內向本院提出上訴書狀，並應
敘述具體理由；其未敘述上訴理由者，應於上訴期間屆滿後20日
內向本院補提理由書（均須按他造當事人之人數附繕本）「切勿
逕送上級法院」。
                                書記官  譚系媛
中    華    民    國    99    年    2     月    10    日
附錄論罪科刑法條
刑法第344條
乘他人急迫、輕率或無經驗貸以金錢或其他物品，而取得與原本
顯不相當之重利者，處一年以下有期徒刑、拘役或科或併科一千
元以下罰金。

司法院資訊處製作；財團法人民間司法改革基金會備份。
